【裁判字號】    90,訴,192
【裁判日期】    901214
【裁判案由】    違反毒品危害防制條例
【裁判全文】
臺灣屏東地方法院刑事判決                            九十年度訴字第一九二號
    公  訴  人  臺灣屏東地方法院檢察署檢察官
    被      告  乙○○
                丙○○○
    共      同
    選任辯護人  鍾治漢
右列被告因違反毒品危害防制條例案件，經檢察官提起公訴（八十八年度偵字第六一
七四號、八十八年度偵字第六三七五號），本院判決如左：
    主  文
乙○○共同連續販賣第一級毒品，處有期徒刑柒年陸月，扣案之海洛因貳包（淨重拾
柒點柒貳公克、包裝重壹點玖柒公克）沒收銷燬，販毒所得新台幣壹仟元沒收，如全
部或一部不能沒收時，以其財產抵償之；又共同販賣第二級毒品，處有期徒刑參年陸
月，扣案之安非他命壹包（淨重參拾柒點參捌公克、包裝重壹點貳壹公克）沒收銷燬
，販毒所得新台幣參仟元沒收，如全部或一部不能沒收時，以其財產抵償之。應執行
有期徒刑拾年。扣案之海洛因貳包（淨重拾柒點柒貳公克、包裝重壹點玖柒公克）、
安非他命壹包（淨重參拾柒點參捌公克、包裝重壹點貳壹公克）沒收銷燬，販毒所得
計新台幣肆仟元沒收，如全部或一部不能沒收時，以其財產抵償之。
丙○○○共同販賣第二級毒品，處有期徒刑參年貳月，扣案之安非他命壹包（淨重參
拾柒點參捌公克、包裝重壹點貳壹公克）沒收銷燬，販毒所得新台幣參仟元沒收，如
全部或一部不能沒收時，以其財產抵償之。
被訴販賣第一級毒品部分無罪。
    事  實
一、乙○○曾於民國八十一年因施用毒品案件，經法院分別判處有期徒刑三年六月、
    三年八月，二案合併執行，原定八十九年三月二十四日刑期屆滿，惟於八十四年
    九月五日獲假釋交付保護管束，其係丙○○○之子，因乙○○於八十七年十二月
    間工作時自二樓摔下，導致脊椎斷掉，下肢癱瘓，長期進出醫院，又無收入，其
    二人遂意圖牟利，基於販賣第二級毒品安非他命之犯意聯絡，於八十八年六月間
    某日在屏東縣鹽埔鄉○○路十巷二號住處，以每一小包新台幣（下同）三千元之
    價格，販賣一包安非他命予綽號「進仔」之男子（丁○○之朋友，當日係由丁○○帶進仔前往買受），當丁○○代「進仔」將三千元交予乙○○後，乙○○即叫
    丙○○○自屋內將安非他命拿出來交付「進仔」之男子。於八十八年九月四日十
    三時為警在其等上開住處搜索，並在屋內丙○○○之皮包內查獲安非他命一包（
    淨重三十七點三八公克，包裝重一點二一公克）。
二、乙○○又明知海洛因係第一級毒品，復意圖牟利，與某不詳姓名成年人基於販賣
    第一級毒品海洛因之犯意聯絡，先於八十八年九月八日（星期三）晚上，由甲○○先以行動電話聯絡後，再由乙○○在屏東市○○路米堤汽車旅館以每小包一千
    元之價格，將海洛因一小包（約吸食三支香菸之量），販賣予甲○○，當甲○○
    前去取貨時，乙○○即囑該不詳姓名人將海洛因交付予甲○○。甲○○又於八十
    八年九月十五日晚上以行動電話與乙○○聯絡，商議購買海洛因價格、數量後，
    於當晚二十三時四十五分許，偕女友蔡淑芬攜帶五百元往屏東市○○路奧大利汽
    車賓館二一六室，擬以該五百元向乙○○本人購買海洛因時，為在房間盤查之警
    員查獲，乙○○此次之販毒行為乃歸於未遂，警方並在房間內查扣乙○○所有之
    海洛因二包（合計淨重十七點七二公克，包裝重一點九七公克）。
三、案經屏東縣警察局及高雄市政府警察局楠梓分局報請台灣屏東地方法院檢察署檢
    察官偵查起訴。
    理  由
壹、有罪部分：
一、訊據被告丙○○○、乙○○均矢口否認有何販賣毒品犯行，被告丙○○○辯稱：
    我不知道安非他命是誰放在皮包，我沒有賣毒品，我認為有人害我等語，被告乙○○辯稱：我都躺在床上，我從沒賣過毒品，賓館查到的海洛因我以四萬多元向
    「阿龍」買來自己吸的，「阿龍」走了約二十幾分鐘，就被查到，我沒販賣毒品
    等語。
二、經查：(一)被告丙○○○、乙○○如何於八十八年六月間在其住處，以每包安非他
    命三千元之代價出售予丁○○之朋友「進仔」之事實，業據證人丁○○、戊○○
    在偵查中指證甚詳，據證人丁○○證稱：八十八年我曾帶朋友到乙○○家買毒品
    ，我是拿錢給乙○○，而由丙○○○拿毒品出來，我那朋友買了三千元的安非他
    命，我的朋友「進仔」住高雄市楠梓區等語（見八十八年九月二十六日偵查筆錄
    ），此與證人戊○○所證稱：丁○○六月份帶朋友去買的時候我也在場，他媽媽
    確實知道乙○○在賣毒品，是由丙○○○拿毒品出來給客戶。我所看到的是丁○○帶朋友到乙○○住處買毒品時，在乙○○與客戶商議價錢後，就叫丙○○○入
    屋內取出東西，並對丙○○○說東西放在何處趕快拿出來等情相符合（以上見八
    十八年九月二十六日及八十八年十月十三日偵查筆錄），觀之上開二證人所證被
    告之販賣情節均屬一致，其證詞自屬可信。次查被告丙○○○皮包內之晶體係被
    告乙○○寄放在裡面，業據被告丙○○○於警訊中自承無誤（見八十八年九月四
    日警訊筆錄），其辯稱不知道誰放的，顯非可採。至證人戊○○事後雖於本院審
    理時翻異前詞，改稱係證人丁○○販賣毒品予被告乙○○，惟其於偵查中曾二次
    明確證述被告乙○○及丙○○○上開犯行，是其嗣後改稱，顯係迴護被告之詞，
    尚難採信。(二)被告乙○○於上開時地販賣第一級毒品海洛因予甲○○之事實，已
    據證人甲○○於警訊及偵查中證述明確，據其證稱：我於上星期三晚上在屏東市
    ○○路米堤汽車旅館有向「老大哥」（即被告乙○○）購買一次海洛因，價錢一
    千元，數量一點點約三支香菸吸食，第二次就是今天在奧大利賓館等語（見警卷
    第九頁），而其於偵查中亦證稱：均是在米堤汽車旅館、奧大利汽車旅館，每次
    買五百到一千元，共買二次，一次是在八月中旬，第二次在九月間，每次到汽車
    旅館均由乙○○小弟拿貨給我（註：應係第一次有不詳姓名之小弟在場，第二次
    尚未完成交易，不可能有小弟拿貨給甲○○），因他行動不便等語（見偵查卷第
    二十九頁），證人甲○○與被告乙○○無冤無仇，自不可能設詞誣陷，參以其當
    日正前往向被告乙○○交錢取貨，為警方當場查獲及警方所查扣之海洛因高達十
    七點七二公克，顯非單純供己吸食之用，證人甲○○上開證詞，應與事實相符，
    而足採信，雖證人甲○○於本院審理時改稱二次被告乙○○都不在場，因為當時
    不認識賣給我的那個人，我只好說是乙○○等語，惟其於警訊及偵查中對於購買
    地點、時間、次數、金額均證述明確，且縱使不認識那個人，任意捏造一人名亦
    可交差，顯見證人甲○○事後更異前詞，應為迴護被告乙○○之詞，不足採信，
    又證人甲○○於警訊及偵查中就第一次向被告購買毒品之時間略有不同，但警訊
    時離交易之時間較近，其當時記憶較清楚，自以警訊中所證係於八十八年九月八
    日（即星期三晚上）向被告乙○○所購買為可採，併此敘明。(三)扣案之晶體及粉
    末經送鑑定結果確為安非他命及海洛因，此有法務部調查局檢驗報告二件在卷可
    稽，又販賣海洛因、安非他命刑責至重，且為警方查緝之重點，被告甘冒此風險
    仍持之以販售，其其必然從中獲取不法利潤，至為明顯，綜上，被告二人前開所
    辯，顯係卸責之詞，不足採信，本件事證明確，被告販賣毒品牟利之犯行堪以認
    定。
三、查海洛因、安非他命分別為毒品危害防制條例第二條第二項第一款、第二款所稱
    之第一級、第二級毒品，不得持有、販賣。故核被告乙○○、丙○○○二人販賣
    安非他命之行為，係犯毒品危害防制條例第四條第二項之販賣第二級毒品罪，被
    告乙○○先後二次販賣海洛因之行為則係犯毒品危害防制條例第四條第一項之販
    賣第一級毒品既遂罪及毒品危害防制條例第四條第一項之販賣第一級毒品未遂罪
    ，公訴人未認此次係未遂犯行，容有未洽。其等持有毒品之低度行為已被販賣毒
    品之高度行為所吸收，不另論罪。被告乙○○與丙○○○就販賣第二級毒品安非
    他命部分，有犯意聯絡及行為分擔，為共同正犯。被告乙○○與該不詳姓名人，
    就販賣海洛因既遂部分，有犯意聯絡及行為分擔，亦應論以共同正犯，至其第二
    次販賣海洛因行為，因尚未及賣出，亦未查到該不詳姓名之人，自難認定此次被
    告乙○○與該不詳姓名人有共犯關係。被告被告乙○○先後二次販賣第一級毒品
    之行為，時間緊接，罪名相同，顯係基於概括之犯意而為之，為連續犯，應論以
    一販買第一級毒品既遂之罪，並就其法定刑罰金、有期徒刑部分加重刑責，至其
    法定刑死刑、無期徒部分，依法不得加重。又販賣第一級毒品、第二級毒品之刑
    度分別為死刑或無期徒刑以及無期徒刑或七年以上有期徒刑，刑責至重，考其立
    法意旨在於防制毒品危害，維護國民身心健康，但查被告乙○○因工作受傷導致
    半身癱瘓，謀生不易，又因染上毒癮，需要金錢購買毒品，而被告丙○○○為七
    十五歲之年邁老人，其子即被告乙○○半身癱瘓，而其夫又中風臥病在床，家中
    並無其他經濟來源，其母子二人因此鋌而走險販毒，再者，所查獲之毒品數量並
    非鉅量，若處以法定最低度刑，猶嫌過重，本院認被告二人犯罪情狀不無可憫恕
    之處，爰依刑法第五十九條規定，酌減其刑。爰審酌被告素行、犯罪動機、目的
    、手段、販賣毒品危害治安及其犯後態度等情狀，分別量處如主文所示之刑，並
    就被告乙○○部分定其應執行之刑，扣案之海洛因二包（合計淨重十七點七二公
    克，包裝重一點九七公克）及安非他命一包（淨重三十七點三八公克，包裝重一
    點二一公克），應依毒品危害防制條例第十八條第一項前段沒收銷燬之，另送鑑
    定耗損之毒品均已滅失，自不必再為沒收銷燬之諭知。被告販賣海洛因所得一千
    元及販賣安非命所得三千元，應依毒品危害防制條例第十九條第一項規定，宣告
    沒收，並諭知如全部或一部不能沒收時，以其財產抵償之。
四、公訴人另以：被告二人除於八十八年六月間在其住處販賣予丁○○之友人（起訴
    書誤為丁○○）外，並在屏東縣麟洛鄉及不詳地點販賣安非他命予丁○○、戊○○及其他姓名不詳之人，因認其二人涉有販賣第二級毒品罪嫌等語。訊之被告二
    人堅決否認有上開犯行。經查：證人丁○○固曾於偵查中指稱在八十七年七月時
    在麟洛鄉向被告乙○○以二千元之代價購得安非他命一小包，但其如何交易之過
    程、確切交易地點，則語焉不詳，且麟洛鄉與被告乙○○並無地緣關係，與被告
    平日活動地點（鹽埔鄉）又相距甚遠，其此部分之指陳，尚有疑義，至於其另稱
    聽別人說他們有在賣毒品，此為傳聞證據，不得做為被告不利之認定；另證人戊○○雖亦稱被告二人有多次販毒予他人，但其親眼目睹所見的亦僅八十八年六月
    間被告二人販賣予丁○○之友人「進仔」而已，其餘或係聽聞或與事實不符，而
    被告乙○○有拿出安非他命給證人戊○○看，表示要以一錢賣予五千元，但此為
    證人戊○○所拒絕，並據證人戊○○證述明確，準此，被告二人除於八十八年六
    月間在住處販賣安非他命予「進仔」外，尚難認其另有其餘之販賣行為，此部分
    犯行即屬不能證明，惟公訴人認此部分與前開其販賣安非他命部分具有連續犯之
    裁判上一罪關係，爰不另為無罪之諭知。
貳、無罪部分：
一、公訴意旨略以：被告丙○○○除與棋子乙○○有販賣安非他命外，並自八十七年
    七月起在屏東縣鹽埔鄉住處、屏東市國仁醫院、屏東市奧大利汽車賓館、米堤汽
    車旅館、麟洛鄉等地販賣第一級毒品海洛因予甲○○及其他不詳姓名等人，因認
    其犯有毒品危害防制條例第四條第一項之販賣第一級毒品罪嫌。
二、按犯罪事實應依證據認定之，無證據不得推定其犯罪事實；又被告犯罪不能證明
    者，應為無罪之判決，刑事訴訟法第一百五十四條、第三百零一條第一項分別定
    有明文。
三、訊之被告丙○○○堅決否認有販賣海洛因之犯行。經查：證人丁○○僅指稱曾帶
    過進仔前往向被告購買安非他命而已，其並未向被告購買海洛因之事實已據其證
    述明確，證人戊○○亦證稱並未向被告丙○○○買過毒品，其雖指稱親眼目睹他
    們（即被告母子）二人二個月前（應係六、七月間）販毒給丁○○，安非他命約
    一兩、海洛因約半錢，已買了好多次等語，惟證人丁○○僅於六月份帶「進仔」
    前去買一包安非他命而已，因此證人戊○○上述證詞，顯有誇大其詞之嫌，且其
    係一外人，則買賣雙方交易數量、金錢為何，其顯不可能知道，益證其所證，顯
    不實在。次查證人甲○○除向被告乙○○購買海洛因，從未與被告丙○○○接觸
    ，警方前往查緝時亦未見丙○○○在場，亦未在其身上查到海洛因毒品，且依卷
    證資料，亦未發現其有與被告乙○○共同販賣海洛因予甲○○或其他不特定人之
    事實，本件尚無其他證據足以證明其有販賣第一級毒品海洛因之犯行，其犯罪即
    屬不能證明，爰為無罪之諭知。
據上論斷，應依刑事訴訟法第二百九十九條第一項前段、第三百零一條第一項，毒品
危害防制條例第四條第一項、第二項、第十八條第一項前段、第十九條第一項，刑法
第十一條、第二十八條、第五十六條、第五十九條、第五十一條第五款，判決如主文
。
本案經檢察官郭俊男到庭執行職務。
中      華      民      國      九十      年      十二    月    十四    日
                                      臺灣屏東地方法院刑事第三庭
                                          審判長法  官  黃國永
                                                法  官  陳姵君
                                                法  官  余德正
右正本證明與原本無異。
對於本判決如有不服應於收受送達後十日內向本院提出上訴書狀上訴於台灣高等法院
高雄分院並按他造當事人之人數附具繕本。
                                                書記官  曾文玲
中      華    民      國      九十      年      十二    月    十四    日
附錄法條：
毒品危害防制條例第四條第一項、第二項
製造、運輸、販賣第一級毒品者，處死刑或無期徒刑；處無期徒刑者，得併科新台幣
一千萬元以下罰金。
製造、運輸、販賣第二級毒品者，處無期徒刑或七年以上有期徒刑，得併科新台幣七
百萬元以下罰金。


司法院資訊處製作；財團法人民間司法改革基金會備份。
